臺灣屏東地方法院民事判決　　　　　　　　96年度訴字第58號
原　　　告　丁○○
被　　　告　甲○○
　　　　　　　　　　　　派出所）
上列當事人間請求損害賠償等事件，本院於民國96年10月31日言
詞辯論終結，判決如下：
    主  文
原告之訴駁回。
訴訟費用由原告負擔。
    事 實 及 理 由
一、程序事項：按訴狀送達後，原告不得將原訴變更或追加他訴
    ，但擴張或減縮應受判決事項之聲明者，不在此限，民事訴
    訟法第255 條第1 項但書第3 款定有明文。原告起訴時，原
    係請求被告應給付新臺幣（下同）679,962 元；嗣將聲明擴
    張為1,110,000 元，核係屬單純擴張應受判決事項之聲明，
    應予准許。
二、原告主張：原告與被告原為夫妻，於民國89年8 月19日協議
    離婚，並約定離婚後2 個月內，被告應將坐落臺北縣板橋市
    ○○路71號7 樓之1 原為兩造共有之房地（下稱系爭房地）
    移轉登記與原告，詎被告遲至93年5 月21日始如約履行，嗣
    系爭房地經被告另以他執行名義訴請法院強制執行程序而拍
    定，被告分得拍賣價款50萬元，惟既被告遲延移轉系爭房地
    登記與原告，且系爭房地本為原告所有，故原告得向被告請
    求上開拍賣價款50萬元；另原告曾替被告代墊會款41萬元，
    被告至今尚未清償，原告並因此而受有精神上損害，請求被
    告賠償精神撫慰金20萬元，為此依借貸及侵權行為之法律關
    係提起訴訟，並聲明：被告應給付原告新臺幣111 萬元，及
    自訴狀繕本送達之翌日即96年1 月30日起至清償日止按週年
    利率百分之5 計算之利息。
三、被告則以：伊與原告離婚時確有將系爭房地之所有權移轉與
    原告約定，惟當時係原告拒不配合被告辦理過戶事宜，被告
    前於臺灣板橋地方法院提起移轉登記之訴，並經該院以90年
    度板簡字第2248號判決，命原告應協同被告辦理系爭房地移
    轉所有權確定在案，故原告並無給付遲延；另合會會款係被
    告每月提領會款請原告代為繳納，並未要求原告代墊會款情
    事，原告自無借款返還請求權等語置辯，並聲明：原告之訴
    駁回。
四、本件兩造之爭執事項為：(一)原告是否得請求被告返還墊款？
    若是，其金額若干？(二)原告得否依據侵權行為相關規定請求
    被告賠償精神撫慰金？(三)原告得否請求被告返還系爭房地拍
    賣價款？茲析述本院之見解如下：
五、關於爭點(一)，本院判斷如下：
    按當事人主張有利於己之事實者，就其事實有舉證之責任，
    民事訴訟法第277 條前段定有明文。本件原告主張其已交付
    41萬元借款與被告繳納會款之事實，既為被告所否認，依據
    首揭說明，自應由原告就上開對其有利之事實，負舉證之責
    任。經查，原告固提出其與被告之父陳木生之錄音對話，惟
    該錄音內容為原告請求陳木生返還借款，陳木生則告知原告
    去找被告之兄乙○○處理等語，其中並無論及是否為原告主
    張之41萬元借款，況此非兩造之間對原告所主張之借貸相關
    事實所為之陳述，故尚難據以認定原告曾貸與被告41萬元。
    另被告之姐姐即證人陳淑真（原名陳怡丰）於本院審理時到
    庭證稱「（有無和原告去銀行領過40萬元？）沒有。」、「
    （你父親有無和原告借40萬元？）沒有。」、「（有無去大
    安分行？）沒有。」、「（有無和原告一起領30萬元？）沒
    有。」，及被告之哥哥即證人乙○○於本院審理時到庭證稱
    「（你父親生前有無和原告借錢？）我不曉得」、「（知不
    知道被告有跟會？）我不知道，我也沒有問他。」、「（知
    不知道兩造之間金錢往來關係？）我不知道，我也沒有問他
    們。」、「（你父親有無拜託你處理原告40萬元這筆錢？）
    我不曉得這件事情。他沒有跟我說」，以及合會之會首即證
    人丙○○於本院審理時到證稱「（原告有無跟你的會？）有
    。我都是找原告收錢，我不知道被告有無跟會。我沒有跟被
    告收過錢。我都是跟原告收的，有的是現金，有的是匯款。
    」等情，上開證人之證述僅能證明原告曾參與以丙○○為會
    首之合會，並無法證明被告曾向原告借款41萬元之事實，原
    告復未能提出相關事證文書或其他積極事證以佐其說，則原
    告主張曾貸與被告41萬元借款等情，是應由原告負客觀上之
    舉證責任，即承受事實真偽不明之不利益，故原告之主張，
    難認有據。
六、關於爭點(二)，本院判斷如下：
    次按不法侵害他人之身體、健康、名譽、自由、信用、隱私
    、貞操，或不法侵害其他人格法益而情節重大者，被害人雖
    非財產上之損害，亦得請求賠償相當之金額，民法第195 條
    定有明文。是以慰藉金之賠償，以人格權遭遇侵害，使精神
    上受痛苦為必要（最高法院83年度台上字第2097號判決意旨
    參照）。本件依原告主張，被告僅消極的債務不履行，使原
    告發生財產上之損害而已，對原告之身體、生命、自由等人
    格權並未有何加害行為，縱因此使原告苦惱，亦不生賠償慰
    藉金之問題。原告依民法第195 條規定，請求被告賠償撫慰
    金20萬元，於法無據，不應准許。
七、關於爭點(三)，本院判斷如下：
    本件原告固主張其對系爭房地原有二分之一所有權，嗣系爭
    房地經被告聲請法院強制執行而拍定，被告分得執行分配價
    款約50萬元，故原告得請求被告返還50萬元價款等語。被告
    則辯稱伊曾訴請被告返還墊款，於臺灣板橋地方法院93 年
    度板簡字第1806號及同院95年度板簡字第475 號受理在案，
    並均判決被告勝訴確定，故原告請求並無理由等語置辯。經
    查，本院依職權調閱地方法院94年度執字第5813號強制執行
    事件卷宗及上開民事卷宗後，臺灣板橋地方法院93年度板簡
    字第1806號民事判決命原告應給付被告266,962 元及自93
    年7 月13日起至清償日止，按週年利率百分之5 計算之利息
    ，同院95年度板簡字第475 號民事判決命原告應給付被告19
    9,445 元及自95年1 月2 日起至清償日止，按週年利率百分
    之5 計算之利息，被告持上開民事確定判決為執行名義聲請
    法院為強制執行，因而拍賣系爭房地分得價款，是以被告受
    領系爭房地強制執行拍賣分配款係基於執行名義所為，與原
    告對系爭房地有所有權無關，原告主張其得請求被告返還系
    爭房地之分配價款，於法無據，應予駁回。
八、兩造其餘攻擊或防禦方法及舉證，經本院斟酌後，認均不足
    以影響本判決之結果，自無逐一詳予論駁之必要，併此說明
    。
九、據上論結，本件原告之訴為無理由，並依民事訴訟法第78條
    ，判決如主文。
中　　華　　民　　國　　96　　年　　11　　月　　13　　日
                  民事第二庭   審判長法　 官　阮世賢
                                     法   官  胡晏彰
                                     法   官  羅森德
正本係照原本作成。
如不服本判決，應於收受送達後20日內向本院提出上訴書狀，其
未表明上訴理由者，應於提出上訴後20日內向本院補提理由書狀
（均須按他造當事人之人數附繕本）。
                                書記官　蔣開屏
中　　華　　民　　國　　96　　年　　11　　月　　14　　日
